【裁判字號】    96,訴,1766
【裁判日期】    970630
【裁判案由】    貪污等
【裁判全文】
臺灣臺北地方法院刑事判決              96年度訴字第1766號
公  訴  人  臺灣臺北地方法院檢察署檢察官
被      告  乙○○
            甲○○
上  一  人
選任辯護人  余淑杏律師
            羅詩蘋律師
            莊佳樺律師
上列被告等因貪污等案件，經檢察官提起公訴（九十六年度偵字
第二０七七０號），本院判決如下：
    主  文
乙○○犯貪污治罪條例第十一條第三項之交付賄賂罪，處有期徒
刑伍年陸月，褫奪公權肆年，扣案之口述筆記壹紙及美金現鈔壹
佰元，均沒收。
甲○○犯貪污治罪條例之違背職務收受賄賂罪，處有期徒刑拾貳
年，褫奪公權陸年，所得財物新臺幣貳拾捌萬玖仟元，應追繳沒
收，如全部或一部無法追繳時，以其財產抵償之，扣案之新臺幣
參萬參仟元沒收；又犯行使偽造私文書罪，處有期徒刑參月，偽
造之「夏慕華」署押壹枚沒收；又犯公務員洩漏國防以外之秘密
文書罪，柒罪，各處有期徒刑參月。應執行有期徒刑拾參年，褫
奪公權陸年，所得財物新臺幣貳拾捌萬玖仟元，應追繳沒收，如
全部或一部無法追繳時，以其財產抵償之，扣案之新臺幣參萬參
仟元沒收，偽造之「夏慕華」署押壹枚沒收。
    事  實
一、乙○○曾自民國六十八年起任職法務部調查局（下稱調查局
    ），已於八十六年七月三十一日離職；甲○○則自六十八年
    間起任職調查局，並於擔任經濟犯罪防制中心專員期間，承
    辦與國家情報有關之「美欣專案」、「九０五專案」、「兩
    岸共同打擊犯罪」等業務，屬國家情報工作法定義之情報工
    作人員，並為貪污治罪條例第二條規定之公務員，二人為調
    查局查核班第十一期同學，均明知臺灣地區人民不得為大陸
    地區行政、軍事、黨務或其他公務機關或其設立、指定機構
    或委託之民間團體刺探、蒐集、交付或傳遞關於公務上應秘
    密之文書、圖書、消息或物品等行為，而大陸地區上海市國
    家安全局（下稱上海國安局）為大陸地區國務院國家安全部
    下轄情報機關，與之合作將影響國家安全或利益，乙○○於
    九十三年下半年在上海國安局總局不詳姓名年籍之黃姓、吳
    姓成年官員等人與其接觸時，思及當時經營之「商旅之友雜
    誌社」營運困難，虧損近百萬元人民幣，且顧慮若不配合將
    遭致以查稅、清查勞動合同等方式刁難，個人安全亦欠缺保
    障，為使事業營運順利、獲得情治機關保護及每次返臺聯繫
    情蒐可獲得人民幣一萬元旅費報酬，遂同意替上海國安局從
    事情報工作，並在臺布建吸收情治人員，以蒐集交付情資。
    九十三年十一月至九十五年一月間，乙○○數次返臺遊說經
    濟狀況不佳之同學甲○○，說明上海國安局欲吸收以為大陸
    地區情治人員之旨，並誘之以每次約美金三千元之利益，蒐
    集調查局內部情報資料，經甲○○考慮後，明知身為調查局
    現職人員，若擅自將所執掌或蒐集關於調查局情資或承辦業
    務等內容洩漏交付予乙○○及上海國安局，係屬違背職務之
    行為，為取得不去利益，竟仍予同意長期提供情報及業務內
    容。從九十五年四月起，由乙○○先自上海國安局取得美金
    三千元工作費及需要情報內容，利用回臺灣機會，將之兌換
    為新臺幣，與甲○○相約於附表所示之時間、地點，由乙○
    ○分別支付新臺幣（下同）五萬元至九萬二千元不等之現金
    予甲○○，前後四次總計三十二萬二千元，甲○○則利用職
    務之機會蒐集乙○○所委託取得之情資，並於收受現金後，
    不論其實際金額多寡，均簽寫美金三千元領據一紙交付予乙
    ○○。又甲○○另基於行使偽造私文書之犯意，於九十六年
    九月二十一日收受乙○○交付九萬二千元賄款後，於同年月
    二十三日在臺北市○○○路○段二五五號「兄弟大飯店」一
    樓咖啡廳，偽造「夏慕華」署押簽收美金三千元領據一紙而
    偽造私文書，並持以行使交付乙○○供其向上海市國安局核
    銷供行使之用，足以生損害於「夏慕華」本人。嗣於九十六
    年九月二十三日經臺灣臺北地方法院檢察署檢察官指揮法務
    部調查局北部地區機動工作組循線查獲，並分別在臺北市○
    ○○路○段二五五號兄弟大飯店一樓餐廳、臺北市○○○路
    ○段一一三巷七弄十一號香城商務會館、臺北縣新莊市○○
    街五十六巷一之三號六樓等地，扣得調查局內各單位電話分
    機總表二紙、化名（夏慕華）領據、兄弟飯店內會晤之口述
    筆記、張文儀案件概要、筆記本、電話聯絡簿、光彩事業雜
    誌及活動人員名單等資料、商旅之友雜誌社公司管理規則及
    股權出讓說明書、札記、美金現鈔一百元各一、第一銀行買
    匯水單一張、香城大飯店客房明細帳單二張、金馬居民申請
    赴大陸文件六紙、信封一紙、電腦檔案拷貝光碟二片及現金
    三萬三千元等物。
二、甲○○係調查局經濟犯罪防制中心專員，為刑法第十條第二
    項第一款之公務員，明知調查局資訊室資料查詢作業系統所
    建置管制之戶役政、前科、通緝等資料，屬於中華民國國防
    以外應秘密之訊息資料，竟基於洩漏前開秘密之犯意，數次
    於下列時、地，將前開職務上得以知悉而應保守秘密之文書
    資料內容，洩漏予他人：
  (一)呂長恩透過林茂宏於九十五年八月三十一日十五時十三分許
    ，以0000000000之行動電話，向甲○○查詢「周
    朝銓」之年籍資料及地址，甲○○以上開調查局資訊室資料
    查詢作業系統查得周朝銓之戶籍資料，於同日十七時二十六
    分以0000000000之行動電話回覆呂長恩，洩漏周
    朝銓上開資料。
  (二)夏木蘭於九十五年九月五日十五時三十八分許、十一月十日
    十五時七分許，分別以0000000000、00000
    00000之行動電話，發送簡訊予甲○○，要求其查詢「
    劉奕辰」、「游愛妮」、「劉明遠」、「陳義弘」之前科及
    通緝資料，甲○○以上開查詢系統查得後，亦於九十五年九
    月五日十六時二十九分許、十一月十三日下午某時許，以0
    000000000之行動電話回覆夏木蘭，洩漏上開資料
    。
  (三)林燕山於九十五年十二月八日十二時二十九分許，以（０二
    ）00000000之市內電話，向甲○○要求查詢「曾靜
    香」、「曾仁傑」之戶籍資料，甲○○以上開查詢系統查得
    後，旋即於同年月十二日十二時二十分許，以000000
    0000之行動電話回覆林燕山，洩漏上開資料。
  (四)夏木蘭於九十六年二月十二日十七時七分許，以00000
    00000之行動電話，向甲○○要求查詢「林明遠」之通
    緝資料，甲○○以上開查詢系統查得後，於同日十七時二十
    五分許，以0000000000之行動電話回覆夏木蘭，
    洩漏上開資料。
  (五)謝宏昇於九十六年二月十三日十二時四十八分許，以000
    0000000之行動電話，以簡訊向甲○○要求查詢「康
    淑君」之國民身分證統一編號及地址，甲○○以上開查詢系
    統查得後，在同日十六時十七分許，以000000000
    0之行動電話回覆謝宏昇，洩漏上開資料。
  (六)乙○○於九十六年四月九日十三時七分許，與甲○○在臺北
    縣新店市○○路二十八號二樓之「舊識西餐廳」碰面，乙○
    ○要求甲○○查詢「商旅之友雜誌社」副社長黃榮朗有無被
    限制出境或通緝資料，甲○○以上開查詢系統查得後，於同
    年月十二日十三時五分許，在臺北市○○路○段二八０號「
    國泰醫院」一樓領藥區，以口頭回覆乙○○，洩漏上開資料
    。
三、案經臺灣臺北地方法院檢察署檢察官指揮法務部調查局北部
    地區機動工作組偵查起訴。
    理  由
甲、程序部分：
一、被告之自白，非出於強暴、脅迫、利誘、詐欺、疲勞訊問、
    違法羈押或其他不正之方法，且與事實相符者，得為證據，
    刑事訴訟法第一百五十六條第一項定有明文。
二、又被告以外之人（包括證人、鑑定人、告訴人、被害人及共
    同被告等）於審判外之陳述雖不符刑事訴訟法第一百五十九
    條之一至之四等四條之規定，而當事人、代理人或辯護人於
    法院調查證據時，知有刑事訴訟法第一百五十九條第一項不
    得為證據之情形，而未於言詞辯論終結前聲明異議者，視為
    有前項之同意，同法第一百五十九條之五第二項亦定有明文
    。本件證人乙○○、甲○○、劉孟宗、夏木蘭、呂長恩、林
    燕山、謝宏昇、林茂宏於調查及偵訊時之陳述（見法務部調
    查局北部地區機動工作組九十六年度偵字第二０七七０號偵
    查卷第二八、三二、四五、五一、五三、五九、六三頁，臺
    灣臺北地方法院檢察署九十五年度他字第七０五一號偵查卷
    第八、一二、一八六、二０五、二０九頁），雖係被告以外
    之人於審判外之陳述，性質上屬傳聞證據，惟經本院審理時
    予以提示並告以要旨，並經檢察官、辯護人及被告表示意見
    ，當事人及辯護人已知上述筆錄乃傳聞證據，且均未於言詞
    辯論終結前對該等筆錄內容異議，依上開規定，已擬制同意
    有證據能力，是證人乙○○、甲○○、劉孟宗、夏木蘭、呂
    長恩、林燕山、謝宏昇、林茂宏於調查中之證言均具有證據
    能力。
乙、實體部分：
一、上揭事實，業據被告乙○○、甲○○等人於警詢、偵訊及本
    院審理時，均坦承不諱，核與證人甲○○、乙○○、劉孟宗
    、夏木蘭、呂長恩、林燕山、謝宏昇、林茂宏於調查中證述
    之情節一致，並有照片一百零四張、通訊監察譯文、通聯調
    閱查詢單、調查局九十五年十月三十一日調偵工字第０九五
    ００四九三一二０號函附通訊監察作業報告表及電腦查詢紀
    錄、九十六年三月二十六日調偵工字第０九六００一０五０
    二０號函附通訊監察資料、九十六年五月八日調偵工字第０
    九六００一八五八九０號函附蒐證資料、國家安全局九十六
    年六月七日（九六）英仁字第００一二六二七號函附「美欣
    專案」、「九０五專案」、「兩岸共同打擊犯罪」業務機密
    等級及屬性資料、行動蒐證作業報告表、通訊監察作業報告
    表、內政部入出國及移民署九十六年十月二十三日移署資系
    懿字第０九六二０二０五九六０號函、國家安全局九十七年
    三月十一日（０九七）國矩字第０００七二八五號函、調查
    局九十七年四月一日調偵工字第０九七００一０三五八０號
    函、中國信託商業銀行九十六年四月十七日中信銀集作字第
    九六五０三一三四號函附提款機相關資料、華南商業銀行總
    行九十六年十月一日營通字第０九六０八七一七號函附乙○
    ○交易明細、調查局九十六年八月十六日調總肆字第０九六
    ００三三七七八０號函、法務部調查局九十六年二月六日調
    總肆字第０九六０００六一一八０號函等在卷可稽，及扣案
    之調查局內各單位電話分機總表（九十六年八月十五日製）
    、化名（夏慕華）領據、兄弟飯店內會晤之口述筆記、張文
    儀案件概要、筆記本、電話聯絡簿、光彩事業雜誌及活動人
    員名單等資料、商旅之友雜誌社公司管理規則及股權出讓說
    明書、札記、美金一百元現鈔；第一銀行買匯水單一紙、香
    城大飯店客房明細帳單二紙、金馬居民申請赴大陸等文件六
    紙、信封一紙、電腦檔案拷貝光碟二片及現金三萬三千元可
    資佐證，足徵被告乙○○、甲○○等人自白與事實相符，本
    件事證明確，被告等人犯行堪以認定，應依法論科。
二、核被告乙○○所為，係犯貪污治罪條例第十一條第三項、第
    一項之行賄罪、國家安全法第二條之一、第五條之一之危害
    國家安全罪、國家情報工作法第三十一條之非法交付資訊罪
    。核被告甲○○所為，係犯貪污治罪條例第四條第一項第五
    款違背職務收賄罪、國家安全法第二條之一、第五條之一之
    危害國家安全罪、國家情報工作法第三十一條之非法交付資
    訊罪、刑法第二百十六條、第二百十條之行使偽造私文書罪
    、刑法第一百三十二條第一項之洩漏國防以外秘密罪。按共
    犯在學理上，有任意共犯與必要共犯之分，前者指一般原得
    由一人單獨完成犯罪而由二人以上共同實施者，當然有刑法
    總則共犯之適用，後者指須有二人以上參與實施始能成立之
    犯罪而言。必要共犯，尚可分為二人以上朝同一目標共同參
    與犯罪實施之「聚合犯」，及二個或二個以上之行為人，彼
    此相互對立之意思經合致而成立犯罪之「對向犯」，「對向
    犯」因行為者各有其目的，各就其行為負責，彼此間無所謂
    犯意之聯絡，當然無適用刑法第二十八條共同正犯之餘地（
    最高法院九十一年度臺上字第三九二九、六七五六號判決要
    旨參照），本件被告乙○○與甲○○就分別涉犯之貪污治罪
    條例第十一條第二項之行賄罪，及第四條第一項第五款之違
    背職務受賄罪，乃彼此相互居於對立關係之「對向犯」，行
    為縱有合致，惟二人之行為既各有其目的，分別就各該行為
    負責，彼此間無所謂犯意聯絡與行為分擔，是公訴意旨認被
    告乙○○與甲○○係基於共同犯意聯絡，容有未合。次按學
    理上所稱之集合犯，係一種構成要件類型，亦即立法者針對
    特定刑罰規範之構成要件，已預設其本身係持續實行之複次
    行為，具備反覆、延續之行為特徵，將之總括或擬制成一個
    構成要件之「集合犯」行為；此種犯罪，以反覆實行為典型
    、常態之行為方式，具侵害法益之同一性，因刑法評價上為
    構成要件之行為單數，因而僅包括的成立一罪，亦即刑事法
    若干犯罪行為態樣，本質上原具有反覆、延續實行之特徵，
    立法時既予特別歸類，定為犯罪構成要件之行為要素，則行
    為人基於概括之犯意，在密切接近之一定時、地持續實行之
    複次行為，倘依社會通念，於客觀上認為符合一個反覆、延
    續性之行為觀念者，於刑法評價上，即應僅成立一罪，職業
    性、營業性或收集性等具有重複特質之犯罪均屬之（最高法
    院九十六年度臺上字第三０六四號、九十五年度臺上字第一
    ０七九號判決要旨參照），國家安全法第五條之一、第二條
    之一之罪，係意圖危害國家安全或社會安定，而為大陸地區
    行政、軍事、黨務或其他公務機關或其設立、指定機構或委
    託之民間團體刺探、蒐集、交付或傳遞關於公務上應秘密之
    文書、圖書、消息或物品，或發展組織，情報工作法第三十
    一條之罪，係以現職或離職之情報人員為敵對勢力從事情報
    工作而蒐集、洩漏或交付資訊而言，是二罪構成要件，本質
    上均具有反覆性，均屬集合犯。本件被告乙○○出於在臺布
    建吸收情治人員，以協助上海國安局獲取情資之目的，與被
    告甲○○反覆所為附表一至四所示上揭犯行，無非蒐集、洩
    漏、交付公務上應秘密之文書、消息或物品所當然，於行為
    概念上，應認為包括的一罪，以一罪論。被告乙○○所犯前
    開三罪間，係一行為觸犯數罪名，為想像競合關係，從一重
    論以貪污治罪條例第十一條第三項、第一項之行賄罪。被告
    甲○○違背職務之期約行為，乃收受賄賂之階段行為，為收
    受賄賂之行為所吸收，不另論罪，又所犯偽造署押為偽造私
    文書之部分行為，偽造私文書後進而行使，其偽造之低度行
    為應為行使之高度行為所吸收，亦不另論罪。被告甲○○所
    犯貪污治罪條例第四條第一項第五款違背職務收賄罪、國家
    安全法第二條之一、第五條之一之危害國家安全罪及國家情
    報工作法第三十一條之非法交付資訊罪三罪間，係一行為觸
    犯數罪名，為想像競合關係，應從一重論以貪污治罪條例第
    四條第一項第五款違背職務收賄罪，其所犯違背職務收賄罪
    ，與行使偽造私文書罪、洩漏國防以外秘密罪三罪間，犯意
    各別，罪名互殊，應分論併罰之。復按貪污治罪條例第八條
    第二項前段規定：犯第四條至第六條之罪，在偵查中自白，
    如有所得並自動繳交全部所得財物者，減輕其刑。細繹其文
    意既已明示減輕其刑之要件為：「在偵查中自白」，「如有
    所得並自動繳交全部所得財物者」，自指於偵查中，不但已
    為自白，且就其所得財物已全部自動繳交所得，足證確已有
    悛悔向善之意，自有減輕其刑，以鼓勵自新之必要，故如犯
    本條例第四條至第六條之罪後，雖於偵查中自白，惟並未同
    時自動繳交全部所得財物者，自與本規定應予減輕之要件不
    合（最高法院九十一年度臺上字第六四八二號、九十三年度
    臺上字第六三二二號判決要旨參照），本件被告甲○○固於
    本院審理時當庭提出現金三十萬元交付其辯護人余淑杏律師
    保管（見九十六年度訴字第一七六六號本院卷第一一一頁）
    ，依前揭說明，仍與貪污治罪條例第八條第二項前段之規定
    ，尚屬有間，自不能據此而依前開規定減輕其刑，至為灼然
    。被告乙○○於偵查中自白行賄犯行，應依貪污治罪條例第
    十一條第四項之規定，減輕其刑。爰審酌被告等人素行，渠
    等犯罪之目的、動機、手段、對國家所生危害、智識程度，
    犯罪後之態度等一切情狀，分別量處如主文所示之刑，並就
    被告甲○○部分定其應執行刑，及依貪污治罪條例第十七條
    規定，宣告被告乙○○褫奪公權四年、被告甲○○褫奪公權
    六年。公訴意旨就被告乙○○及甲○○，分別具體求刑有期
    徒刑十二年及十八年，復為檢察官於本院審理時到庭求處同
    刑（見前揭本院卷第二四七頁），惟被告乙○○及甲○○既
    有前揭之集合犯適用情事，則檢察官之上開求刑尚嫌過重，
    併此敘明。又被告甲○○犯貪污治罪條例第四條第一項第五
    款所得財物新臺幣三十二萬二千元，扣除本件查扣之三萬三
    千元外，餘額二十八萬九千元部分，應依同條例第十條第一
    項、第二項規定，追繳沒收之，如全部或一部無法追繳時，
    以其財產抵償之；被告甲○○偽造之「夏慕華」署押一枚，
    則依刑法第二百十九條規定沒收之。扣案之現金三萬三千元
    ，應依貪污治罪條例第十條第一項規定沒收之。另扣案之美
    金現鈔一百元、口述筆記一紙，係被告乙○○所有供犯罪所
    用及犯罪所得之物，應依刑法第三十八條第一項第二款規定
    ，於被告乙○○項下諭知沒收之。至其餘扣案物品，非屬違
    禁物，亦非被告所有供犯罪所用或因犯罪所得之物，爰不併
    予宣告沒收。
三、公訴意旨雖另謂：被告甲○○於九十五年八月十八日十一時
    五十分許，在臺北市○○○路○段二五五號兄弟飯店一樓咖
    啡廳，口述有關調查局內部人員對前總統夫人吳淑珍、女婿
    趙建銘醫師等第一家庭成員案件之輿情，並經被告乙○○筆
    記之，及於九十六年九月二十三日十時四十八分許，在上址
    提供張文儀新聞稿節略，因認被告乙○○及甲○○亦涉犯上
    開貪污治罪條例第十一條第三項、第一項之行賄罪、同法第
    四條第一項第五款違背職務收賄罪、國家安全法第二條之一
    、第五條之一之危害國家安全罪及國家情報工作法第三十一
    條之非法交付資訊罪等云云（見起訴書附表編號三、五１）
    ，惟查被告甲○○前揭口述之內容及張文儀新聞稿，非屬其
    職務上應守秘密之事項，此有前揭調查局九十七年四月一日
    調偵工字第０九七００一０三五八０號函附卷可參（見前揭
    本院卷第二一０頁），且九十五年八月十八日會面，被告乙
    ○○亦未交付任何財物與甲○○，業經被告乙○○陳述綦詳
    （見前揭本院卷第一一０頁），此部分尚難認定被告二人涉
    有上開犯行，此外，復查無其他積極證據足證被告二人就此
    部分有公訴意旨指摘之犯行，本院無從達無合理懷疑之心證
    ，原應為無罪之諭知，惟被告二人上開行為既與渠等所犯上
    揭貪污治罪條例等罪，有實質上一罪之關係，已如前述，爰
    不另為無罪之諭知。
據上論斷，應依刑事訴訟法第二百九十九條第一項前段，國家安
全法第二條之一、第五條之一，國家情報工作法第三十一條，貪
污治罪條例第四條第一項第五款、第十一條第一項、第三項、第
四項後段、第十條第一項、第二項、第十七條，刑法第十一條、
第一百三十二條第一項、第二百十六條、第二百十條、第二百十
九條、第五十五條前段、第三十七條第二項、第三十八條第一項
第二款、第五十一條第五款，判決如主文。
本案經檢察官熊南彰到庭執行職務
中    華    民    國    97    年    6     月    30    日
                  刑事第三庭    審判長法  官  沈君玲
                                      法  官  游士珺
                                      法  官  詹慶堂
上正本證明與原本無異。
如不服本判決，應於判決送達後10日內向本院提出上訴狀 (應抄
附繕本)。
                                      書記官  羅欣宜
中    華    民    國    97    年    6     月    30    日
貪污治罪條例第4條
有下列行為之一者，處無期徒刑或十年以上有期徒刑，得併科新
台幣一億元以下罰金：
一、竊取或侵占公用或公有器材、財物者。
二、藉勢或藉端勒索、勒徵、強占或強募財物者。
三、建築或經辦公用工程或購辦公用器材、物品，浮報價額、數
    量、收取回扣或有其他舞弊情事者。
四、以公用運輸工具裝運違禁物品或漏稅物品者。
五、對於違背職務之行為，要求、期約或收受賄賂或其他不正利
    益者。
前項第一款至第四款之未遂犯罰之。
貪污治罪條例第11條
對於第 2 條人員，關於違背職務之行為，行求、期約或交付賄賂
或其他不正利益者，處1年以上7年以下有期徒刑，得併科新臺幣
3百萬元以下罰金。
對於外國、大陸地區、香港或澳門之公務員，就跨區貿易、投資
或其他商業活動有關事項，為前項行為者，處5年以下有期徒刑
或科新臺幣1百萬元以下罰金。
不具第 2 條人員之身分而犯前二項之罪者，亦同。
犯前三項之罪而自首者，免除其刑；在偵查或審判中自白者，減
輕或免除其刑。
在中華民國領域外犯第 1 項、第 2 項之罪者，不問犯罪地之法
律有無處罰規定，均依本條例處罰。
國家安全法第2條之1
人民不得為外國或大陸地區行政、軍事、黨務或其他公務機關或
其設立、指定機構或委託之民間團體刺探、蒐集、交付或傳遞關
於公務上應秘密之文書、圖書、消息或物品，或發展組織。
國家安全法第5條之1
意圖危害國家安全或社會安定，違反第 2 條之 1 規定者，處
5 年以下有期徒刑或拘役，得併科新台幣 1 百萬元以下罰金。
前項之未遂犯罰之。
犯前二項之罪，其他法律有較重處罰之規定者，從其規定。
犯第 1 項、第 2 項之罪而自首者，得免除其刑；於偵查或審判
中自白者，得減輕其刑。
國家情報工作法第31條
現職或退（離）職之情報人員為外國或敵對勢力從事情報工作而
蒐集、洩漏或交付資訊者，處一年以上三年以下有期徒刑。
前項之未遂犯罰之。
刑法第132條
公務員洩漏或交付關於中華民國國防以外應秘密之文書、圖畫、
消息或物品者，處 3 年以下有期徒刑。
因過失犯前項之罪者，處 1 年以下有期徒刑、拘役或 3 百元以
下罰金。
非公務員因職務或業務知悉或持有第 1 項之文書、圖畫、消息或
物品，而洩漏或交付之者，處1年以下有期徒刑、拘役或3百元以
下罰金。
刑法第210條
偽造、變造私文書，足以生損害於公眾或他人者，處 5 年以下有
期徒刑。


司法院資訊處製作；財團法人民間司法改革基金會備份。
